臺灣臺南地方法院民事裁定　　　　　100年度消債更字第102號
債　務　人　李佳貞
上列當事人依消費者債務清理條例，聲請更生事件，本院裁定如
下：
    主  文
債務人李佳貞自民國一百年十月二十八日下午四時起開始更生程
序，並命司法事務官進行本件更生程序。
    理  由
一、按債務人不能清償債務或有不能清償之虞，且無擔保或無優
    先權之債務總額未逾新臺幣（下同）1,200 萬元者，於法院
    裁定開始清算程序或宣告破產前，得向法院聲請更生。法院
    開始更生程序之裁定，應載明其年、月、日、時，並即時發
    生效力，消費者債務清理條例第3條、第42條第1項、第45
    條第1項定有明文。又按債務人對於金融機構因消費借貸、
    自用住宅借款、信用卡或現金卡契約而負債務，在聲請更生
    或清算前，應提出債權人清冊，以書面向最大債權金融機構
    請求協商債務清償方案，並表明共同協商之意旨，債務人與
    金融機構協商成立者，不得聲請更生或清算，但因不可歸責
    於己之事由，致履行顯有重大困難者，不在此限，消費者債
    務清理條例第151條第1、5項亦定有明文。
二、本件聲請意旨略以：
    債務人前曾於民國95年5月17日依照中華民國銀行公會會員
    辦理消費金融案件無擔保債務協商機制，與債權人日盛國際
    商業銀行股份有限公司（下稱日盛商銀）等12家銀行成立協
    商，每月應還款金額為10,201元，分120期，年利率0％，至
    全部清償為止。惟該協商條件已超過債務人清償能力，債務
    人勉強還款近2年後，無力負擔而毀諾，況且債務人於96年8
    月間至97年10月間失業無工作收入，而有工作時之每月收入
    約18,000元至22,000元，平均月收入約20,000元，除了支應
    本身基本生活開銷，尚須扶養2名幼子，所剩餘額約僅3千元
    ，實難有不可歸責於己之事由，致履行顯有重大困難，且無
    擔保或無優先權之債務總額未逾1,200萬元，復未經法院裁
    定開始清算程序或宣告破產，爰依法向本院聲請更生等語。
三、經查：
  (一)債務人95年間協商狀況及履約情形：
    債務人曾於95年9月5日依照中華民國銀行公會會員辦理消費
    金融案件無擔保債務協商機制，與債權人日盛商銀等12家銀
    行成立協商，每月應還款金額為10,201元，分120期，年利
    率0％，至全部清償為止，債務人繳納至97年5月份起即毀諾
    未依約繳款等情，有債權人日盛商銀民事陳報狀暨該陳報狀
    所附之債務協商協議書、無擔保還款計畫表等件附卷為證，
    堪信為真實。
  (二)債務人財產狀況：
    債務人主要財產為其工作收入所得，參之卷附本院依職權調
    閱稅務電子閘門財產所得調件明細表及勞工保險投保查詢資
    料，並審酌債務人提出之薪資帳戶存摺、員工薪資單等件，
    足認債務人係擔任私人公司受薪階級，其於95年度月平均收
    入約21,000元、96年度月平均收入約16,000元、至於97、98
    年全年度分別總收入僅有28,561元、49,817元。
  (三)債務人必要支出：
    依據內政部所公告97年度臺灣省低收入戶最低生活費用每人
    每月為9,829元及債務人與夫共同扶養扶養2名未成年幼子之
    情況下，復參以未成年子女之基本生活費用95年度綜合所得
    稅每人免稅額77,000元計算，每人每月基本生活所需約6,50
    0元，則債務人於具狀陳報其本身生活費用加上扶養未成年
    子女費用共約16,550元，尚稱合理。
  (四)以債務人協商成立當時之月平均薪資僅約20,000元，雖債務
    人依前開協商條件每月約清償1萬元，共計履行2年時間，惟
    98年以後債務人之收入實已有銳減之情況，已如前述，實難
    認其除負擔本身及子女之基本生活費之外尚有餘額得繼續履
    行協商債務，是債務人主張其係因不可歸責於己之情形，致
    履行上開協議顯有重大困難，堪予採信。又債務人自100年7
    月28日起既已覓得工作（坤成實業廠股份有限公司），每月
    薪資約2萬元，如債務人能努力工作，樽節支出，秉持最大
    誠意提出合理清償方案，應可期待其透過更生程序清理債務
    ，以達其經濟生活重建復甦及各債權人公平獲償之目的，附
    此敘明。
四、綜上所述，債務人僅係一般消費者，並未從事營業，其已達
    不能清償債務或有不能清償之虞之程度，其中無擔保或無優
    先權之債務，在1200萬元以下，之前雖與各債權銀行達成協
    議，但因不可歸責於己之事由，致履行上開協議顯有重大困
    難，且未經法院裁定開始清算程序或宣告破產，又查無消費
    者債務清理條例第6條第3項、第8條或第46條各款所定駁回
    更生聲請之事由存在，則債務人聲請更生，應屬有據。末者
    ，法院裁定開始更生或清算程序後，得命司法事務官進行更
    生或清算程序，必要時得選任律師、會計師或其他適當之自
    然人或法人一人為監督人或管理人，消費者債務清理條例第
    16 條第1項定有明文，爰裁定如主文。
中    華    民    國   100    年    10    月    28    日
              民事第三庭    法      官  蔡雅惠
上為正本係照原本作成。
本件不得抗告
本裁定已於100年10月28日下午4時公告。
中    華    民    國   100    年    10    月    28    日
                            書  記  官  詹書瑋